---
title: 使用R语言分析白榆生长数据
author: 老王
date: '2017-09-23'
slug: r-for-Elm
categories:
  - Forest Management
  - R
tags:
  - Forest management
  - R
---

## 1. 数据初步整理


使用白榆生长数据。指标分别有：品系号、生长地点、环境盐碱度（低中高三种）、树高、胸径、东西冠幅、南北冠幅，为2017年测定。

在excel里整理数据，导出为csv格式，存在R工作目录下，进行操作。如果在windows下，使用**read.csv** 即可，但苹果中需要另外一种形式。

> 后来发现是自己忘了加引号了。。。

```{r message=FALSE}
all.data = read.table("data for analysis/all.data.demo.txt", header = T, sep="\t", fileEncoding="UTF-16")
head(all.data)
# 然后把第一列去掉
all.data = all.data[,-1]
```

需要注意的是数据的格式，要以数据库能够认识的格式保存数据，即标题占一行，每一个个体指标都是独立，如上面所示。在excel里操作要注意**千万不要合并单元格**，最好把数据整理成**数据透视表能够识别的格式**。


> 对于excel中已经和并的数据，整理时有一个小技巧，假设列名是合并的：1、取消合并。2、选中列，**F5定位**。3、定位条件选空值。4、在第一个单元格里填写“=上一个单元格（地址）”。5、ctrl+enter。

数据涉及沾化、河口、垦利三地的1790棵树。包括变量 `r names(all.data)`。


接下来分别整理并探索几个地方的数据的结构，按地方，按品系，按盐分梯度，不同角度都试试。


```{r}
kenli = subset(all.data, loca == "垦利")
hekou = subset(all.data, loca == "河口")
zhanhua = subset(all.data, loca == "沾化")
# 把几个地方的数据分解出来 

str(kenli)
str(hekou)
str(zhanhua)

```

## 3 排序（主成分分析）

### 3.1 第一次尝试

```{r}
library(vegan)
library(ggplot2)

plot(rda(kenli[,c(2,3,4,5)]))
```

可以发现，点太多，区分不开。所以使用平均值进行分析。

这个过程可以在excel里完成，比较直观，也可以在R语言里完成。下面使用R语言。

### 3.2 把数据按品种算出平均值

```{r}
library(dplyr) # 一个牛逼的包

hekou.spe = group_by(hekou, spe)
hekou.mean = summarise(hekou.spe,
          high = mean(high),
          dbh = mean(dbh),
          ew = mean(ew),
          sn = mean(sn)
          )
head(hekou.mean)

# 以河口为例，先分组，再按分组计算，和excel里的数据透视表有点像。

kenli.spe = group_by(kenli, spe)
kenli.mean = summarise(kenli.spe,
          high = mean(high),
          dbh = mean(dbh),
          ew = mean(ew),
          sn = mean(sn)
          )

zhanhua.spe = group_by(zhanhua, spe)
zhanhua.mean = summarise(zhanhua.spe,
          high = mean(high),
          dbh = mean(dbh),
          ew = mean(ew),
          sn = mean(sn)
          )
```


有了这些分组的平均值，可以再次尝试做主成分分析。

### 3.3 再次排序

```{r}
library(tidyverse) #这个包是个组合，里面包括dplyr,ggplot2等一系列包。
library(vegan)
hekou.mean = as.data.frame(hekou.mean)
hekou.mean = hekou.mean %>% remove_rownames %>% column_to_rownames(var="spe") 

# %>% 是管道函数的符号，意思就是这么干了再这么干，比如上面就是先去掉行名，再把spe这一列变成行名。
# 如果直接做下面的函数，会有Warning message:
# Setting row names on a tibble is deprecated. 所以先把几个数据变成数据框。以垦利为例，原本差异如下：

kenli.mean
as.data.frame(kenli.mean)

# 接着把垦利和沾化的数据也弄好。

kenli.mean = as.data.frame(kenli.mean)
kenli.mean = kenli.mean %>% remove_rownames %>% column_to_rownames(var="spe")

zhanhua.mean = as.data.frame(zhanhua.mean)
zhanhua.mean = zhanhua.mean %>% remove_rownames %>% column_to_rownames(var="spe")

```

再做主成分分析。在vegan里，用rda函数。

```{r}
hekou.rda = rda(hekou.mean)
str(hekou.rda)

plot(hekou.rda)
# 把需要作图的数据提取出来，取个好名字出现在坐标轴上

PC1 = hekou.rda$CA$u[,1]
PC2 = hekou.rda$CA$u[,2]
hekou.gg = as.data.frame(cbind(PC1, PC2))

ggplot(hekou.gg, aes(PC1, PC2, label = row.names(hekou.gg))) + 
  geom_point() + 
  geom_text( vjust = "inward", hjust = "inward")

# 这个好看点，但不如vegan自带的作图容易说明问题。所以不用这个，仅作方法保存一下。
# 注意ggplot的用法，若要不同颜色，则需要把颜色对应变量转化为character或factor，默认为数值型，为渐变颜色。

```

接下来，从不同角度作图，开始。

```{r}
library(dplyr)
kenli.low = filter(all.data, loca == "垦利", salt == "低")
kenli.low.spe = group_by(kenli.low, spe)
kenli.low.mean = summarise(kenli.low.spe,
          high = mean(high),
          dbh = mean(dbh),
          ew = mean(ew),
          sn = mean(sn)
          )


kenli.med = filter(all.data, loca == "垦利", salt == "中")
kenli.med.spe = group_by(kenli.med, spe)
kenli.med.mean = summarise(kenli.med.spe,
          high = mean(high),
          dbh = mean(dbh),
          ew = mean(ew),
          sn = mean(sn)
          )

kenli.high = filter(all.data, loca == "垦利", salt == "高")
kenli.high.spe = group_by(kenli.high, spe)
kenli.high.mean = summarise(kenli.high.spe,
          high = mean(high),
          dbh = mean(dbh),
          ew = mean(ew),
          sn = mean(sn)
          )





hekou.low = filter(all.data, loca == "河口", salt == "低")
hekou.low.spe = group_by(hekou.low, spe)
hekou.low.mean = summarise(hekou.low.spe,
          high = mean(high),
          dbh = mean(dbh),
          ew = mean(ew),
          sn = mean(sn)
          )

hekou.med = filter(all.data, loca == "河口", salt == "中")
hekou.med.spe = group_by(hekou.med, spe)
hekou.med.mean = summarise(hekou.med.spe,
          high = mean(high),
          dbh = mean(dbh),
          ew = mean(ew),
          sn = mean(sn)
          )

hekou.high = filter(all.data, loca == "河口", salt == "高")
hekou.high.spe = group_by(hekou.high, spe)
hekou.high.mean = summarise(hekou.high.spe,
          high = mean(high),
          dbh = mean(dbh),
          ew = mean(ew),
          sn = mean(sn)
          )






zhanhua.low = filter(all.data, loca == "沾化", salt == "低")
zhanhua.low.spe = group_by(zhanhua.low, spe)
zhanhua.low.mean = summarise(zhanhua.low.spe,
          high = mean(high),
          dbh = mean(dbh),
          ew = mean(ew),
          sn = mean(sn)
          )

zhanhua.med = filter(all.data, loca == "沾化", salt == "中")
zhanhua.med.spe = group_by(zhanhua.med, spe)
zhanhua.med.mean = summarise(zhanhua.med.spe,
          high = mean(high),
          dbh = mean(dbh),
          ew = mean(ew),
          sn = mean(sn)
          )

zhanhua.high = filter(all.data, loca == "沾化", salt == "高")
zhanhua.high.spe = group_by(zhanhua.high, spe)
zhanhua.high.mean = summarise(zhanhua.high.spe,
          high = mean(high),
          dbh = mean(dbh),
          ew = mean(ew),
          sn = mean(sn)
          )


kenli.low.mean = as.data.frame(kenli.low.mean)
kenli.low.mean = kenli.low.mean %>% remove_rownames %>% column_to_rownames(var="spe")

kenli.med.mean = as.data.frame(kenli.med.mean)
kenli.med.mean = kenli.med.mean %>% remove_rownames %>% column_to_rownames(var="spe")

kenli.high.mean = as.data.frame(kenli.high.mean)
kenli.high.mean = kenli.high.mean %>% remove_rownames %>% column_to_rownames(var="spe")


hekou.low.mean = as.data.frame(hekou.low.mean)
hekou.low.mean = hekou.low.mean %>% remove_rownames %>% column_to_rownames(var="spe")

hekou.med.mean = as.data.frame(hekou.med.mean)
hekou.med.mean = hekou.med.mean %>% remove_rownames %>% column_to_rownames(var="spe")

hekou.high.mean = as.data.frame(hekou.high.mean)
hekou.high.mean = hekou.high.mean %>% remove_rownames %>% column_to_rownames(var="spe")

zhanhua.low.mean = as.data.frame(zhanhua.low.mean)
zhanhua.low.mean = zhanhua.low.mean %>% remove_rownames %>% column_to_rownames(var="spe")

zhanhua.med.mean = as.data.frame(zhanhua.med.mean)
zhanhua.med.mean = zhanhua.med.mean %>% remove_rownames %>% column_to_rownames(var="spe")

zhanhua.high.mean = as.data.frame(zhanhua.high.mean)
zhanhua.high.mean = zhanhua.high.mean %>% remove_rownames %>% column_to_rownames(var="spe")

```

作图了。

```{r}
library(vegan)
plot(rda(kenli.low.mean))
# 垦利低盐分
plot(rda(kenli.med.mean))
# 垦利中盐分
plot(rda(kenli.high.mean))
# 垦利高盐分

plot(rda(hekou.low.mean))
# 河口低盐分
plot(rda(hekou.med.mean))
# 河口中盐分
plot(rda(hekou.high.mean))
# 河口高盐分



plot(rda(zhanhua.high.mean))
# 沾化高盐分

```


## 4. 聚类分析

### 4.1 聚类分析方法的选择

聚类分析，要先算出样本间距离来，这里直接用平均值。如何体现重复数据需要进一步研究，存疑。

用的函数hclust，方法如下：

* 1, 数据标准化：decostand(data, "normalize")

* 2, 计算欧式距离：vegdist(data, "euc")，或者dist()

* 3, 不同聚类方法

3.1 Hierarchical Clustering Based on Links
     Single Linkage Agglomerative Clustering:  hclust(distance, method = "single")
    Complet Linkage Agglomerative Clustering:  hclust(distance, method = "complete")
    
3.2 Average Agglomerative Clustering
    UPGMA best-known method:  hclust(distance, method = "average")
     还有其他几种average clustering: UPGMC"centroid", WPGMA"mcquitty", WPGMC"median"
     
3.3 Ward's Minimus Variance Clustering
      Based on the linear model criterion of least squares. method = "ward"
      
* 4,解释聚类结果 

Cophenetic Correlation 表型相关，the distance where the two objects become    
       members of the same group.

聚类的case是每一行的名称，如果是直接在excel里读取的话，存成csv格式，用read.csv("testdata.csv", row.names=1)读取，里面数据均参与计算相似系数矩阵。 

目前觉得single方法是最合适的，是最近相邻法聚类，能够较好的把不同类别的品种分为多类。

### 4.2 聚类作图

```{r}

dis.kenli.high = vegdist(decostand(kenli.high.mean, "normalize"), "euc")
dis.kenli.med = vegdist(decostand(kenli.med.mean, "normalize"), "euc")
dis.kenli.low = vegdist(decostand(kenli.low.mean, "normalize"), "euc")

kenli.high.single = hclust(dis.kenli.high, method = "single")
kenli.med.single = hclust(dis.kenli.med, method = "single")
kenli.low.single = hclust(dis.kenli.low, method = "single")

plot(kenli.high.single)
plot(kenli.med.single)
plot(kenli.low.single)


```

## 5 小结

- 树高、胸径、冠幅有时候并不完全一致，使用PCA能从整体的角度找到优良品种；聚类可以直观把这些品种分成不同的团伙。
- 数据整理过程中，对r语言不熟悉的话，不如用数据透视表快。
- 以上分析为了试试用blogdown写博客并用hugo挂网上，检验图能出现，格式正确。
- 真是太方便了，R分析，网站表达，直接打通了。